【裁判字號】    98,聲再,53
【裁判日期】    980723
【裁判案由】    違反貪污治罪條例
【裁判全文】
臺灣高等法院臺南分院刑事裁定          98年度聲再字第53號
再審聲請人  乙○○
受判決人    甲○○
上列聲請人因受判決人違反貪污治罪條例案件，對於最高法院97
年度台上字第5269號確定判決（本院案號：95年度重上更(三)字第
434號，起訴案號：臺灣臺南地方法院檢察署89年度偵字第10821
、10827、13105、14085、14086號），聲請再審，本院裁定如下
：
    主  文
再審之聲請駁回。
    理  由
一、本件聲請意旨略以：
  (一)本有罪判決確定後，因聲請人發現確實新証據，足認受有罪
    判決之人，應受無罪之判決，爰提起本件再審聲請，所發現
    之確實新証據如下：
    1.江淑貞及甲○○民國（下同）89年9月19日之臺南市調查
      站訊問筆錄第1頁：
      查江淑貞之教育程度，僅係嘉義家事職業學校肄業，並非
      具法學專業素養之人，衡情就法律規定應不甚瞭解，從而
      江淑貞應不知如何與甲○○串供，且由二人為警拘提到案
      時間觀之，因江淑貞遭警拘提在先，更無與甲○○串供之
      可能，而依其證述內容，江淑貞亦坦認3股股份皆為其所
      有，然為使冉昌隆依約按時交付紅利，始偽稱係二人共同
      持有三股股份，復參酌江淑貞上開之陳述係於未交保前所
      為，自應肯認具有相當之真實性，故可證明本案應與甲○
      ○無涉。
    2.(1)江淑貞89年9月19日調查站第一次詢問筆錄第2-7頁；(2)
      89年9月26日調查站第二次詢問筆錄；(3)89年9月19日第一
      次偵查筆錄第102、104、105頁；(4)89年9月28日第二次偵
      查筆錄第216頁；(5)89年11月14日第三次偵查筆錄第260頁
      背面及(6)通訊監察報告表A20第1頁、A21第1頁及A22第1頁
      ：
      由上開相關證述及通訊監察譯文可知，江淑貞、冉昌隆雖
      均為午夜城美容店（以下稱午夜城）、萬麗美容美體店（
      下稱萬麗美容店）之股東，然實質上二家美容店卻由冉昌
      隆、李美香把持，且冉昌隆時有拖延或未依約支付江淑貞
      應得紅利之情形，又甲○○因江淑貞為其女友，是以基於
      二人情誼，始向冉昌隆佯稱江淑貞出資金額中之10萬元，
      係由聲請人帳戶所支付，並藉聲請人欲查帳之名義，逼迫
      冉昌隆交付10萬元紅利予江淑貞，並向冉昌隆誆稱江淑貞
      已將部分股份轉讓予甲○○，故由江淑貞、甲○○共同持
      有江淑貞所投資之三股股份，然此均為使江淑貞取得應受
      分派紅利之不得已方法，實則午夜城及萬麗美容店之股東
      均為江淑貞，自無甲○○插乾股情形；而上開所述10萬元
      本為江淑貞因投資所得紅利，並非甲○○之退股金。又甲
      ○○因江淑貞為其女友，故受江淑貞請託而向警方關說，
      惟甲○○既不具美容店股東之身分，且未受紅利分派，故
      其所為查帳及為江淑貞爭取應得紅利等行為，自非以執行
      股東業務為目的，且亦無為自己不法所有之意圖，從而甲
      ○○應受無罪判決。
    3.通訊監察作業報告表A12第2-4頁：
      自上開譯文可知，受紅利之分派者僅江淑貞一人，而未及
      於甲○○，且亦非江淑貞、甲○○二人同受分派乙節，係
      冉昌隆、李美香所明知，足見冉昌隆、李美香所證述之甲
      ○○參與投資，或由甲○○、江淑貞共同投資而共同持有
      三股股份等情，均屬冉昌隆、李美香因對江淑貞每月固定
      淨分12萬元紅利一事有所不滿，故挾怨誣陷甲○○之詞。
    4.(1)冉昌隆89年9月19日臺南市調查站第一次詢問筆錄第2、
      4、5頁；(2)89年9月28日臺南市調查站第四次詢問筆錄第3
      、6頁；(3)89年9月19日偵查筆錄第112頁背面、第113頁正
      、背面、第114頁；(4)89年9月29日偵查筆錄第223、224頁
      ；(5)90年5月31日一審筆錄第10、12、14、17頁；(6)上訴
      審91年11月7日筆錄第3、6頁：
      觀諸上開筆錄，證人冉昌隆一再翻異其詞，其證言可信性
      已不無疑問，且不論係由甲○○，抑或由甲○○、江淑貞
      共同投資午夜城之經營，然依卷附之股份憑條上僅載明「
      同意江鶯甄（即江淑貞之別名）小姐以15萬元入股午夜城
      美容美體店，入股數為3股（按全部股份為10股）」乙節
      ，可知甲○○並無任何出資之情形，且依冉昌隆所述，萬
      麗美容店係接續午夜城營業，而午夜城之股東係江淑貞，
      已如前述，從而萬麗美容店之股東應仍為江淑貞，是以，
      甲○○應未涉本案。
    5.(1)李美香89年9月19日第一次調查站詢問筆錄第2、3頁；
      (2)89年9月28日第二次調查站詢問筆錄第4頁；(3)89年9月
      19日偵查筆錄第119頁背面、第120頁正、背面、第121 、
      122頁；(4)90年5月31日一審訊問筆錄第12、13頁；(5)90年
      9月25日一審訊問筆錄第3、8、9頁；(6)91年10月24日本院
      上訴審筆錄第203頁；(7)97年4月17日本院更三審筆錄第5
      、6、7、9頁及(8)李美香日記帳簿6、7、9月之記載：
      證人李美香除有證詞反覆之情形，且就其證稱甲○○為萬
      麗美容店之股東乙節，係聽聞冉昌隆所言而屬傳聞證據，
      惟甲○○究係萬麗美容店之股東與否，嗣經證人江淑貞、
      冉昌隆所否認，再徵之李美香於日記對帳簿所載紅利給付
      對象均係「小萱」，而非甲○○，益見證人李美香所述不
      實。
  (二)綜上所述，前開證據均係於本確定判決成立前即已存在，且
    足以動搖該確定判決所認定不利受判決人之事實，爰依刑事
    訴訟法第420條第1項第6款聲請再審云云。
二、按有罪之判決確定後，為受判決人利益聲請再審，必其聲請
    之理由合於刑事訴訟法第420條第1項各款所列情形之一或有
    第421條所定足以影響於判決之重要證據漏未審酌者，始得
    准許之。又刑事訴訟法第420條第1項第6款所謂「發現確實
    之新證據」，係指該證據於事實審法院判決前業已存在，為
    法院、當事人所不知，不及調查斟酌，至其後始行發現，且
    就證據本身形式觀察，固不以絕對不須經過調查程序為條件
    ，但必須顯然可認為足以動搖原有罪之確定判決，而為受判
    決人無罪、免訴、免刑或輕於原判決所認罪名之判決者為限
    。亦即該「新證據」須可認為確實具有足以動搖原確定判決
    ，而對受判決人為更有利判決之「確實性」外，尚須具備該
    證據係在事實審法院於判決前已存在，因未經發現，不及調
    查斟酌，或審判時未經注意，至其後始行發現之「嶄新性」
    特質，二者均屬不可或缺，倘若未具備上開「確實性」與「
    嶄新性」二種聲請再審新證據之特性，即不能據為聲請再審
    之原因（最高法院90年度台抗字第71號判例參照）。次按，
    證人陳述何為可採，事實審法院本得參酌其他相關證據為自
    由之判斷，苟無違經驗法則，即難指為違法（最高法院72年
    度台上字第3976號判例參照）。是以，被告聲請再審之理由
    ，如僅對原確定判決認定事實之爭辯，或對原確定判決採證
    認事職權之行使，任意指摘，或對法院依職權取捨證據持相
    異評價等情，原審法院即使審酌上開證據，亦無法動搖原確
    定判決，自非符合足以生影響於原判決之重要證據漏未審酌
    。末按，再審之聲請，經法院認為無再審理由者，以裁定駁
    回後，不得更以同一原因聲請再審，刑事訴訟法第434條第2
    項定有明文，而所謂「同一原因」，係指同一事實之原因而
    言（最高法院24年度總會決議參照），合先敘明。
三、經查：
  (一)聲請人所執上開再審事由(一)、2.之(1)、(2)、(3)（筆錄第102
    、104頁）、(4)、(5)、(6)之通訊監察作業報告表A20第1頁；
    4.之(2)（筆錄第6頁）、(3)（筆錄第114頁）、(4)（筆錄第22
    4頁）、(5)（筆錄第10、12頁）、(6)及5.之(3)（筆錄第121頁
    、(4)（筆錄第13頁）、(5)（筆錄第9頁）及(8)之部分，受判
    決人甲○○亦曾執此聲請再審，並經本院以上開證據與刑事
    訴訟法第420條第1項第6款所示之新證據尚有未合，認無再
    審理由，而裁定駁回其再審之聲請等情，業經本院調取97年
    度聲再字第98號卷宗核閱查明無訛，惟聲請人復以同一事由
    聲請再審，其程序上顯已違背規定，故此部分之聲請即難認
    為適法。
  (二)又聲請人前開所提江淑貞、冉昌隆及李美香之警詢、偵查及
    審理筆錄（即聲請人之再審理由(一)之1.；2.、(3)之第105頁
    筆錄；4.(1)、(2)之第3頁筆錄、(3)之第112頁背面、第113頁
    筆錄、(4)之第223頁筆錄；5.之第14、17頁筆錄部分），均
    為證明受判決人即本案被告（下稱被告）甲○○並非午夜城
    或萬麗美容店之股東，且並未涉及分派紅利等情，而前述證
    據雖於原審審理過程中即已存在，然本件原確定判決理由欄
    中乙、實體方面：貳、關於被告甲○○圖利部分：一、之(四)
    敘明：「…查被告及江淑貞向冉昌隆（與李美香）要求每月
    12萬元之分紅基礎，係以占有股份3股核計之事實，分別據
    被告、江淑貞及證人冉昌隆與李美香之陳證明確，足見除被
    告江淑貞實際出資所佔之1股股份與分紅外，其餘2股之股份
    與分紅，即屬被告甲○○利用法官身分參與經營行為所獲得
    之不法利益。」是原確定判決於理由欄中就聲請人所提上開
    證據資料均已調查審酌，應堪認定。復參以被告對於證人冉
    昌隆、李美香在調查站及偵查中之證詞，亦於本院更(三)審之
    準備程序中具狀同意有證據能力，並有該準備程序筆錄在卷
    可查（詳本院更(三)審卷第86頁），據此，聲請人所指上開各
    情，僅係對原判決之證據取捨、證據能力認定等情事予以指
    摘，然事實之認定，證據之取捨及證據證明力之判斷，乃事
    實審法院之職權，已如前所述，從而，上開證據既係原確定
    判決前已存在者，並為法院、受判決人所已知，自與刑事訴
    訟法第420條第1項第6款規定之再審事由尚有未洽。
  (三)末以，本件原確定判決理由欄中乙、實體方面：壹、被告甲
    ○○妨害風化部分：四、記載「此外復有扣案之重要監聽錄
    音帶18捲及相對應之譯文編號A1至A18等件、被告及江淑貞
    等人出入萬麗美容店之蒐證照片及錄影帶共計3份、被告親
    寫分紅資料1紙及冉昌隆親書之萬麗美容店固定支出資料3紙
    、不夜城（午夜城）日報表4冊等證物在案可證，足認被告
    所辯其前往萬麗美容店僅為找被告江淑貞，並未參與業務之
    經營云云，顯係卸責之詞，不足採信，此部分犯行應堪以認
    定。」據此，應可認定原確定判決於理由欄中就聲請人所述
    之通訊監察作業報告表（即再審理由3.部分）業予審酌。至
    再審理由2.之(6)所述A21、A22通訊監察報告表內容，亦為證
    明被告陳稱其為萬麗美容店股東之動機，僅係逼使冉昌隆按
    時交付紅利予江淑貞云云，然依卷附之證據資料或其他相關
    事證既可認定被告確有介入萬麗美容店經營，足證上開事項
    縱經審酌，仍不影響本件判決之結果或應為對被告有利之判
    決。據此，聲請人所執前詞，仍非符合足以生影響於原判決
    之重要證據漏未審酌之聲請再審要件。
四、綜上所述，聲請意旨所指之上開理由，或為同一原因，或為
    針對原審採證認事之職權而為質疑，然並未指出有何具體之
    新證據足以推翻系爭確定判決關於該部分之認定，是聲請意
    旨所指各節既不足以動搖原確定判決之認定，且該等證據亦
    非在事實審法院判決前已存在而為法院、當事人所不知，揆
    諸前開說明，應認本件再審之聲請，經核與刑事訴訟法第42
    0條第1項第6款規定之再審要件不符，而無理由，應予駁回
    。
五、據上論斷，應依刑事訴訟法第433條、第434條第1項，裁定
    如主文。
中    華    民    國    98    年    7     月    23    日
                  刑事第二庭  審判長法  官  葉居正
                                    法  官  吳勇輝
                                    法  官  洪碧雀
以上正本證明與原本無異。
如不服本裁定，應於收受本裁定後五日內向本院提出抗告狀。
                                    書記官  魏芝雯
中    華    民    國    98    年    7     月    23    日


司法院資訊處製作；財團法人民間司法改革基金會備份。
